---
title: "Pertemuan 4"
author: "Megawati Roito Panjaitan
        (G1401211106)"
date: "2023-09-21"
output: html_document
---

```{r setup, include=FALSE}
knitr::opts_chunk$set(echo = TRUE)
```

## White Noise
```{r}
wn <- rnorm(300)
ts.plot(wn)
```
```{r}
par(mfrow = c(1, 2)) 
acf(wn)
acf(wn, xlim = c(1, 20))
```

## 1. Proses MA
### Pembangkitan proses MA(2)
```{r}
set.seed(106)
ma <- wn[1]
ma[2]<-wn[2] + 0.4 * wn[1]
```
Nilai-nilai selanjutnya dapat dicari melalui *loop*. Bentuk loop dapat dilihat dari rumus MA(2) yang hendak dibangkitkan:

$$
y_t = e_t+0.4e_{t-1}+0.6e_{t-2}
$$
#### Manual
```{r}
for(i in 3:300){
   ma[i] <- wn[i] + 0.4 * wn[i - 1] + 0.6 * wn[i - 2]
}
ma
```
#### arima.sim
```{r}
ma2 <- arima.sim(list(order=c(0,0,2), ma=c(0.4,0.6)), n=300)
ma2
```
### Karakteristik MA(2)
#### Plot time series
```{r}
ts.plot(ma)
```
Berdasarkan plot time series, terlihat bahwa data MA[2] yang dibangkitkan menyebar stasioner dalam rataan.

#### Plot ACF dan PACF
```{r}
acf(ma,lag.max = 20)
pacf(ma)
```
Berdasarkan plot ACF tersebut, terlihat bahwa terdapat *cuts-off* di lag pertama dan kedua
Berdasarkan plot PACF tersebut, terlihat bahwa terdapat *cuts-off* dan *tails off*

#### Plot EACF
```{r}
library(TSA)
eacf(ma)
```
Berdasarkan pola segitiga nol pada plot EACF tersebut terlihat bahwa segitiga nol berada pada ordo AR(0) dan MA(2).

#### Scatterplot antar lag
##### $Y_t$ dengan $Y_{t-1}$
```{r}
#Yt
yt_ma<- ma[-1]
yt_ma
#Yt-1
yt_1_ma <- ma[-300]
yt_1_ma
```
```{r}
plot(y=yt_ma,x=yt_1_ma)
```
Berdasarkan scatterplot tersebut, terlihat bahwa terdapat hubungan positif antara $Y_t$ dengan $Y_{t-1}$. Hal ini sesuai dengan teori yang ada.
```{r}
# Korelasi antara yt dan y_(t-1)
cor(yt_ma,yt_1_ma)
```
#### $Y_t$ dengan $Y_{t-2}$
```{r}
#Yt
yt_ma2 <- ma[-c(1,2)]
yt_ma2
#Yt-2
yt_2_ma <- ma[-c(299,300)]
yt_2_ma
```
```{r}
plot(y=yt_ma2,x=yt_2_ma)
```
Berdasarkan scatterplot tersebut, terlihat bahwa terdapat hubungan positif antara $Y_t$ dengan $Y_{t-2}$. Hal ini sesuai dengan teori yang ada.
```{r}
cor(yt_ma2,yt_2_ma)
```
### $Y_t$ dengan $Y_{t-3}$
```{r}
#Yt
yt_ma3 <- ma[-c(1,2,3)]
yt_ma3
#Yt-3
yt_3_ma <- ma[-c(298,299,300)]
yt_3_ma
```
```{r}
plot(y=yt_ma3,x=yt_3_ma)
```
Berdasarkan scatterplot tersebut, terlihat bahwa cenderung tidak terdapat hubungan antara $Y_t$ dengan $Y_{t-3}$.
```{r}
cor(yt_ma3,yt_3_ma)
```
Korelasi antara $Y_t$ dengan $Y_{t-3}$ hasil simulasi mendekati teori yang ada yaitu 0.

## 2. Proses AR
### Pembangkitan proses AR(2)
```{r}
set.seed(106)
```
Nilai-nilai selanjutnya dapat dicari melalui *loop*. Bentuk loop dapat dilihat dari rumus AR(1) yang hendak dibangkitkan:
$$ Y_t = e_t+0.5Y_{t-1}+0.2Y_{t-2} $$
#### Manual
```{r}
n<-length(wn)
n
ar <- c(1:n) 
for (i in 3:n) {ar[i]<-wn[i]+0.5*ar[i-1]+0.2*ar[i-2]}
ar
```
#### arima.sim
```{r}
ar2 <- arima.sim(list(order=c(2,0,0), ar=c(0.5,0.2)), n=300)
ar2
```
### Karakteristik AR(2)
#### Plot Time Series
```{r}
ts.plot(ar)
```
Berdasarkan plot time series tersebut terlihat bahwa data cenderung stasioner pada rataan

#### Plot ACF dan PACF
```{r}
acf(ar)
pacf(ar)
```
Berdasarkan plot ACF tersebut terlihat bahwa plot ACF cenderung *cuts off* dan cenderung membentuk pola grafik sinus, sedangkan pada plot PCF terlihat *tails off* pada lag kelima

#### Plot EACF
```{r}
library(TSA)
eacf(ar)
```
Berdasarkan pola segitiga nol pada plot EACF, terlihat bahwa segitiga nol berada pada ordo AR(1) dan ordo MA(4)

#### Scatterplot antar lag
##### $Y_t$ dengan $Y_{t-1}$
```{r}
#Yt
yt_ar<- ar[-1]
yt_ar
#Yt-1
yt_1_ar <- ar[-300]
yt_1_ar
```
```{r}
plot(y=yt_ar,x=yt_1_ar)
```
Berdasarkan scatterplot tersebut, terlihat bahwa terdapat hubungan positif antara $Y_t$ dengan $Y_{t-1}$. Hal ini sesuai dengan teori yang ada
```{r}
cor(yt_ar,yt_1_ar)
```
##### $Y_t$ dengan $Y_{t-2}$
```{r}
#Yt
yt_ar2 <- ar[-c(1,2)]
yt_ar2
#Yt-2
yt_2_ar <- ar[-c(299,300)]
yt_2_ar
```
```{r}
plot(y=yt_ar2,x=yt_2_ar)
```
Berdasarkan scatterplot tersebut, terlihat bahwa terdapat hubungan positif antara $Y_t$ dengan $Y_{t-2}$. Hal ini sesuai dengan teori yang ada
```{r}
cor(yt_ar2,yt_2_ar)
```
##### $Y_t$ dengan $Y_{t-3}$
```{r}
#Yt
yt_ar3 <- ar[-c(1,2,3)]
yt_ar3
#Yt-3
yt_3_ar <- ar[-c(298,299,300)]
yt_3_ar
```
```{r}
plot(y=yt_ar3,x=yt_3_ar)
```
Berdasarkan scatterplot tersebut, terlihat bahwa terdapat hubungan positif antara $Y_t$ dengan $Y_{t-3}$. Hal ini sesuai dengan teori yang ada
```{r}
cor(yt_ar3,yt_3_ar)
```

## 3. Proses ARMA(2,2)
### Pembangkitan proses MA(2)
#### Manual
```{r}
set.seed(100)
n = length(wn)
phi1 = 0.5
phi2 = 0.2
theta1 = 0.4
theta2 = 0.6
```
```{r}
y.arma=c(1:n)
for(i in 3:n)
{
y.arma[i] = phi1*y.arma[i-1] + phi2*y.arma[i-2] + theta1*wn[i-1] + theta2*wn[i-2] + wn[i]
}
y.arma
```
#### arima.sim
```{r}
arma22 <- arima.sim(list(order=c(2,0,2), ar = c(0.5,0.2), ma = c(0.4,0.6)), n=300)
arma22
```
### Karakteristik AR(2)
#### Plot Time Series
```{r}
par(mfrow = c(1, 2))
ts.plot(y.arma)
ts.plot(arma22)
par(mfrow = c(1, 1))
```
Berdasarkan plot time series tersebut, terlihat bahwa model ARMA(2,2) cenderung stasioner dalam rataan

#### Plot ACF
```{r}
par(mfrow = c(1, 2))
acf(y.arma)
acf(arma22)
par(mfrow = c(1, 1))
```
Berdasarkan plot ACF tersebut, terlihat bahwa model ARMA(2,2) hasil simulasi memiliki plot ACF yang *cuts off*

#### Plot PACF
```{r}
par(mfrow = c(1, 2))
pacf(y.arma)
pacf(arma22)
par(mfrow = c(1, 1))
```
Berdasarkan plot PACF tersebut, terlihat bahwa model ARMA(2,2) hasil simulasi memiliki plot PACF yang *tails off*, sesuai dengan teori

#### Plot EACF
```{r}
library(TSA)
eacf(arma22)
```
Berdasarkan pola segitiga nol pada plot EACF, terlihat bahwa segitiga nol berada pada ordo AR(2) dan ordo MA(7)

#### Scatterplot antar lag
##### $Y_t$ dengan $Y_{t-1}$
```{r}
#Yt
yt_arma<- arma22[-1]
yt_arma
#Yt-1
yt_1_arma <- arma22[-300]
yt_1_arma
```
```{r}
plot(y=yt_arma,x=yt_1_arma)
```

Berdasarkan scatterplot tersebut, terlihat bahwa terdapat hubungan positif antara $Y_t$ dengan $Y_{t-1}$. Hal ini sesuai dengan teori yang ada

```{r}
cor(yt_arma,yt_1_arma)
```
##### $Y_t$ dengan $Y_{t-2}$
```{r}
#Yt
yt_arma2 <- arma22[-c(1,2)]
yt_arma2
#Yt-2
yt_2_arma <- arma22[-c(299,300)]
yt_2_arma
```
```{r}
plot(y=yt_arma2,x=yt_2_arma)
```

Berdasarkan scatterplot tersebut, terlihat bahwa terdapat hubungan positif antara $Y_t$ dengan $Y_{t-2}$. Hal ini sesuai dengan teori yang ada

```{r}
cor(yt_arma2,yt_2_arma)
```

##### $Y_t$ dengan $Y_{t-3}$
```{r}
#Yt
yt_arma3 <- arma22[-c(1,2,3)]
yt_arma3
#Yt-3
yt_3_arma <- arma22[-c(298,299,300)]
yt_3_arma
```
```{r}
plot(y=yt_arma3,x=yt_3_arma)
```
Berdasarkan scatterplot tersebut, terlihat bahwa terdapat hubungan positif antara $Y_t$ dengan $Y_{t-3}$. Hal ini sesuai dengan teori yang ada

```{r}
cor(yt_arma3,yt_3_arma)
```
