---
title: "Pertemuan 6&7"
author: "Megawati Roito Panjaitan"
date: "2023-10-16"
output: html_document
---

## Packages

```{r}
library(ggplot2)
library(tsibble)
library(tseries)
library(MASS)
library(forecast)
library(TSA)
library(TTR)
library(aTSA)
library(graphics)
library(rio)
```

## Impor data
```{r}
data <- import("https://raw.githubusercontent.com/panjaitanroito/Praktikum-MPDW/main/Pertemuan%2067/data1.csv")
head(data)
str(data)
data<-data$Value
data.ts<-ts(data)
```
Deskripsi data:
Dataset berisi perkiraan penjualan retail dan jasa makanan bulanan di AS menurut jenis usaha dari tahun 2000-2019. Data perkiraan ditampilkan di kolom "Value" dalam satuan juta dolar.

### Eksplorasi Data
Sebelum masuk dalam tahap pemodelan, dilakukan eksplorasi data dengan plot deret waktu untuk melihat pola data.

#### Plot data penuh
```{r}
plot.ts(data.ts,
     col = "red",
     lty=1,
     xlab = "Time",
     ylab = "Data")
```
Plot deret waktu di atas menunjukkan bahwa data tidak stasioner dalam
rataan, ditandai dengan data yang memiliki pola tren.

#### Uji Kestasioneran Data
```{r}
acf(data.ts)
tseries::adf.test(data.ts)
```

Berdasarkan plot ACF, terlihat bahwa plot ACF pada data tersebut
cenderung tails off slowly sehingga berdasarkan plot ACF data tidak
stasioner dalam rataan.

$H_0$ : Data tidak stasioner dalam rataan
$H_1$ : Data stasioner dalam rataan

Berdasarkan uji ADF tersebut, didapat p-value sebesar 0.6932 yang lebih
besar dari taraf nyata 5% sehingga tak tolak H0 dan menandakan bahwa
data tidak stasioner dalam rataan. Hal ini sesuai dengan hasil
eksplorasi menggunakan plot time series dan plot ACF.

### Plot data latih
```{r}
data.train<-data[1:192]
train.ts<-ts(data.train)
plot.ts(train.ts, 
        col = "blue",
        lty = 1,
        xlab = "Time",
        ylab = "Data")

```
Plot deret waktu di atas menunjukkan bahwa data latih tidak stasioner dalam
rataan, ditandai dengan data yang memiliki pola tren naik.

### Plot data uji
```{r}
data.test<-data[193:240]
test.ts<-ts(data.test)
plot.ts(test.ts, 
        col = "darkgreen",
        lty = 1,
        xlab = "Time",
        ylab = "Data")

```

#### Uji Kestasioneran Data Train
```{r}
acf(train.ts)
tseries::adf.test(train.ts)
```

Berdasarkan plot ACF, terlihat bahwa plot ACF pada data train tersebut
cenderung tails off slowly sehingga berdasarkan plot ACF data tidak
stasioner dalam rataan.

$H_0$ : Data tidak stasioner dalam rataan
$H_1$ : Data stasioner dalam rataan

Berdasarkan uji ADF tersebut, didapat p-value sebesar 0.6085 yang lebih
besar dari taraf nyata 5% sehingga tak tolak H0 dan menandakan bahwa
data tidak stasioner dalam rataan. Hal ini sesuai dengan hasil eksplorasi menggunakan plot time series dan plot ACF.

#### Plot Box-Cox
```{r}
index <- seq(1:192)
bc = boxcox(train.ts~index, lambda = seq(-5,3,by=1))
```

```{r}
#Nilai Rounded Lambda
lambda <- bc$x[which.max(bc$y)]
lambda
```

```{r}
#SK
bc$x[bc$y > max(bc$y) - 1/2 * qchisq(.95,1)]
```
Gambar di atas menunjukkan nilai rounded value (λ ) optimum sebesar
0.4949495 dan pada selang kepercayaan 95% nilai memiliki batas bawah
0.09090909 dan batas atas 0.97979798. Selang tersebut tidak memuat nilai
satu sehingga dapat dikatakan bahwa data tidak stasioner dalam ragam.

### Penanganan Ketidakstasioneran Data

```{r}
train.diff<-diff(train.ts,differences = 1) 
plot.ts(train.diff, lty=1, xlab="time", ylab="sales", main="Plot Difference Sales")
```

#### Uji Kestationeran
```{r}
acf(train.diff)
tseries::adf.test(train.diff)
```
Pada plot ACF terlihat bahwa tidak ada garis vertikal di lag tertentu yang melebihi batas garis biru horizontal.

$H_0$ : Data tidak stasioner dalam rataan
$H_1$ : Data stasioner dalam rataan

Berdasarkan uji ADF tersebut, didapat p-value sebesar 0.01 yang lebih
kecil dari taraf nyata 5% sehingga tolak H0 dan menandakan bahwa
data stasioner dalam rataan. 

```{r}
train.diff1<-diff(train.ts,differences = 2) 
plot.ts(train.diff, lty=1, xlab="time", ylab="sales", main="Plot Difference Sales")
```

```{r}
acf(train.diff1)
tseries::adf.test(train.diff1)
```
Berdasarkan plot tersebut, terlihat bahwa plot ACF cuts off pada lag ke 1. Hal ini menandakan data sudah stasioner dalam rataan dan ketidakstasioneran data telah berhasil tertangani.

$H_0$ : Data tidak stasioner dalam rataan
$H_1$ : Data stasioner dalam rataan

Berdasarkan uji ADF tersebut, didapat p-value sebesar 0.01 yang lebih
kecil dari taraf nyata 5% sehingga tolak H0 dan menandakan bahwa
data stasioner dalam rataan. 

### Identifikasi Model
#### Plot ACF
```{r}
acf(train.diff1)
```
Berdasarkan plot tersebut, terlihat bahwa plot ACF cenderung *cuts off* pada lag ke 1, sehingga jika plot PACF dianggap *tails of*, maka model tentatifnya adalah ARIMA(0,2,1).

#### Plot PACF

```{r}
pacf(train.diff1)
```

Berdasarkan plot tersebut, terlihat bahwa plot PACF cenderung *tails off* pada lag ke 1, sehingga jika plot ACF dianggap *tails of*, maka model tentatifnya adalah ARIMA(1,2,0).

#### Plot EACF

```{r}
eacf(train.diff1)
```

Identifikasi model menggunakan plot EACF dilakukan dengan melihat ujung segitiga pada pola segitiga nol. Dalam hal ini model tentatif yang terbentuk adalah ARIMA(0,2,1), ARIMA(0,2,2) dan ARIMA(1,2,2).

### Pendugaan Parameter Model Tentatif

#### ARIMA(0,2,1)

```{r}
model1.da=Arima(train.diff1, order=c(0,2,1),method="ML")
summary(model1.da) #AIC=3968.94
lmtest::coeftest(model1.da) #seluruh parameter signifikan
```

#### ARIMA(0,2,2)

```{r}
model2.da=Arima(train.diff1, order=c(0,2,2),method="ML")
summary(model2.da) #AIC=3766.8
lmtest::coeftest(model2.da) #seluruh parameter signifikan
```

#### ARIMA(1,2,2)

```{r}
model3.da=Arima(train.diff1, order=c(1,2,2),method="ML")
summary(model3.da) #AIC=3699.74
lmtest::coeftest(model3.da) #seluruh parameter signifikan
```
Berdasarkan pendugaan parameter di atas, nilai AIC terkecil dimiliki oleh model ARIMA(1,2,2).

### Analisis Sisaan

Model terbaik hasil identifikasi kemudian dicek asumsi sisaannya. Sisaan model ARIMA harus memenuhi asumsi normalitas, kebebasan sisaan, dan kehomogenan ragam. Diagnostik model dilakukan secara eksplorasi dan uji formal.

#### Eksplorasi Sisaan

```{r}
#Eksplorasi 
sisaan.da <- model3.da$residuals 
par(mfrow=c(2,2)) 
qqnorm(sisaan.da) 
qqline(sisaan.da, col = "blue", lwd = 2) 
plot(c(1:length(sisaan.da)),sisaan.da) 
acf(sisaan.da) 
pacf(sisaan.da) 
par(mfrow = c(1,1))
```

Berdasarkan plot kuantil-kuantil normal, secara eksplorasi ditunjukkan sisaan menyebar normal ditandai dengan titik titik yang cenderung mengikuti garis $45^{\circ}$. Kemudian dapat dilihat juga lebar pita sisaan yang cenderung sama menandakan bahwa sisaan memiliki ragam yang heterogen. Plot ACF dan PACF sisaan ARIMA(1,2,2) juga signifikan pada 20 lag awal yang menandakan saling bebas. Kondisi ini akan diuji lebih lanjut dengan uji formal.

#### Uji Formal

```{r}
#1) Sisaan Menyebar Normal 
ks.test(sisaan.da,"pnorm")
```

Selain dengan eksplorasi, asumsi tersebut dapat diuji menggunakan uji formal. Pada tahapan ini uji formal yang digunakan untuk normalitas adalah uji Kolmogorov-Smirnov (KS). Hipotesis pada uji KS adalah sebagai berikut.

$H_0$ : Sisaan menyebar normal

$H_1$ : Sisaan tidak menyebar normal

Berdasarkan uji KS tersebut, didapat *p-value* sebesar < 2.2e-16 yang kurang dari taraf nyata 5% sehingga tolak $H_0$ dan menandakan bahwa sisaan tidak menyebar normal. Hal ini berbeda dengan hasil eksplorasi menggunakan plot kuantil-kuantil normal.

```{r}
#2) Sisaan saling bebas/tidak ada autokorelasi 
Box.test(sisaan.da, type = "Ljung")
```

Selanjutnya akan dilakukan uji formal untuk kebebasan sisaan menggunakan uji Ljung-Box. Hipotesis yang digunakan adalah sebagai berikut.

$H_0$ : Sisaan saling bebas

$H_1$ : Sisaan tidak tidak saling bebas

Berdasarkan uji Ljung-Box tersebut, didapat *p-value* sebesar 0.04373 yang lebih kecil dari taraf nyata 5% sehingga tolak $H_0$ dan menandakan bahwa sisaan tidak saling bebas. Hal ini berbeda dengan eksplorasi.

```{r}
#3) Sisaan homogen 
Box.test((sisaan.da)^2, type = "Ljung")  #tak tolak H0 > sisaan homogen
```

Hipotesis yang digunakan untuk uji kehomogenan ragam adalah sebagai berikut.

$H_0$ : Ragam sisaan homogen

$H_1$ : Ragam sisaan tidak homogen

Berdasarkan uji Ljung-Box terhadap sisaan kuadrat tersebut, didapat *p-value* sebesar 5.643e-06 yang kurang dari taraf nyata 5% sehingga tolak $H_0$ dan menandakan bahwa ragam sisaan tidak homogen.

```{r}
#4) Nilai tengah sisaan sama dengan nol 
t.test(sisaan.da, mu = 0, conf.level = 0.95)  #tak tolak h0 > nilai tengah sisaan sama dengan 0
```

Terakhir, dengan uji-t, akan dicek apakah nilai tengah sisaan sama dengan nol. Hipotesis yang diujikan sebagai berikut.

$H_0$ : nilai tengah sisaan sama dengan 0

$H_1$ : nilai tengah sisaan tidak sama dengan 0

Berdasarkan uji-ttersebut, didapat *p-value* sebesar 0.5796 yang lebih besar dari taraf nyata 5% sehingga tak tolak $H_0$.

### Peramalan

Peramalan dilakukan menggunakan fungsi `forecast()` untuk 17 hari ke depan.

```{r}
#---FORECAST---#
ramalan.da <- forecast::forecast(model3.da, h = 17) 
ramalan.da
data.ramalan.da <- ramalan.da$mean
plot(ramalan.da)
```

Berdasarkan hasil plot ramalan di atas, dapat dilihat bahwa ramalan ARIMA(1,2,2) cenderung stabil hingga akhir periode. Selanjutnya, dapat dicari nilai akurasi antara hasil ramalan dengan data uji sebagai berikut.

```{r}
pt_1 <- train.ts[192] #nilai akhir data latih
hasil.forc.Diff <- data.ramalan.da
hasil <- diffinv(hasil.forc.Diff, differences = 2) + pt_1
#has.1 sama hasilnta dengan: cumsum(c(pt_1,hasil.forc.Diff))
ts.plot(train.ts,hasil)
```

```{r}
perbandingan.da<-matrix(data=c(head(test.ts, n=17), hasil[-1]),
                 nrow = 17, ncol = 2)
colnames(perbandingan.da)<-c("Aktual","Hasil Forecast")
perbandingan.da
accuracy(ts(hasil[-1]), head(test.ts, n=17))
```
Dari hasil diperoleh nilai MAPE 2.466431 (sangat akurat) untuk menggambarkan model deret waktu.
