---
title: "Pemulusan"
author: "Megawati Roito Panjaitan"
date: "2023-09-02"
output: 
        html_document: default
        pdf_document: default
        word_document: default
---

```{r setup, include=FALSE}
knitr::opts_chunk$set(echo = TRUE)
```

## Library

```{r}
library(forecast)
library(graphics)
library(TTR)
library(TSA)
library(rio)
```

## Impor data

```{r}
data<-import("https://raw.githubusercontent.com/panjaitanroito/Praktikum-MPDW/main/Data/data1.csv")
```
Deskripsi data:
Dataset berisi perkiraan penjualan retail dan jasa makanan bulanan di AS menurut jenis usaha dari tahun 2000-2019. Data perkiraan ditampilkan di kolom "Value" dalam satuan juta dolar.

## Eksplorasi data

```{r}
View(data)
str(data)
dim(data)
```
```{r}
data.ts <- ts(data$Value)
summary(data.ts)
```

## Membuat plot semua data
```{r}
ts.plot(data.ts, xlab="Time Period ", ylab="Sales", 
        main = "Plot Retail Sales")
points(data.ts)
```

## Membagi data latih dan data uji

Data uji: 80% Data latih: 20%
```{r}
training_ma <- data[1:192,]
testing_ma <- data[193:240,]
train_ma.ts <- ts(training_ma$Value)
test_ma.ts <- ts(testing_ma$Value)
```

## Eksplorasi data

```{r}
#eksplorasi keseluruhan data
plot(data.ts, col="red",main="Plot semua data")
points(data.ts)

#eksplorasi data latih
plot(train_ma.ts, col="blue",main="Plot data latih")
points(train_ma.ts)

#eksplorasi data uji
plot(test_ma.ts, col="purple",main="Plot data uji")
points(test_ma.ts)
```

```{r}
#Eksplorasi dengan GGPLOT
library(ggplot2)
ggplot() + 
  geom_line(data = training_ma, aes(x = Period, y = Value, col = "Data Latih")) +
  geom_line(data = testing_ma, aes(x = Period, y = Value, col = "Data Uji")) +
  labs(x = "Periode Waktu", y = "Sales", color = "Legend") +
  scale_colour_manual(name="Keterangan:", breaks = c("Data Latih", "Data Uji"),
                      values = c("red", "purple")) + 
  theme_bw() + theme(legend.position = "bottom",
                     plot.caption = element_text(hjust=0.5, size=12))
```

# Pemulusan

## Single Moving Average (SMA)
```{r}
data.sma<-SMA(train_ma.ts, n=5)
data.sma
```

Forecast 1 periode ke depan:

```{r}
data.ramal<-c(NA,data.sma)
data.ramal
```

Forecast 48 periode ke depan:

```{r}
data.gab<-cbind(aktual=c(train_ma.ts,rep(NA,48)),pemulusan=c(data.sma,rep(NA,48)),ramalan=c(data.ramal,rep(data.ramal[length(data.ramal)],47)))
data.gab
```

### Visualisasi hasil pemulusan SMA

```{r}
ts.plot(data.ts, xlab="Time Period ", ylab="Sales", main= "SMA N=5 Data Retail Sales")
points(data.ts)
lines(data.gab[,2],col="yellow",lwd=2)
lines(data.gab[,3],col="red",lwd=2)
legend("topleft",c("data aktual","data pemulusan","data peramalan"), lty=8, col=c("black","yellow","red"), cex=0.5)
```

### I. Menghitung nilai keakuratan data latih

```{r}
error_train.sma = train_ma.ts-data.ramal[1:length(train_ma.ts)]
SSE_train.sma = sum(error_train.sma[6:length(train_ma.ts)]^2)
MSE_train.sma = mean(error_train.sma[6:length(train_ma.ts)]^2)
MAPE_train.sma = mean(abs((error_train.sma[6:length(train_ma.ts)]/train_ma.ts[6:length(train_ma.ts)])*100))

akurasi_train.sma <- matrix(c(SSE_train.sma, MSE_train.sma, MAPE_train.sma))
row.names(akurasi_train.sma)<- c("SSE", "MSE", "MAPE")
colnames(akurasi_train.sma) <- c("Akurasi m = 5")
akurasi_train.sma
```
Dalam hal ini nilai MAPE data latih pada metode pemulusan SMA kurang dari 2%, nilai ini dapat dikategorikan sebagai nilai akurasi yang sangat baik.

### II. Menghitung nilai keakuratan data uji

```{r}
error_test.sma = test_ma.ts-data.gab[193:240,3]
SSE_test.sma = sum(error_test.sma^2)
MSE_test.sma = mean(error_test.sma^2)
MAPE_test.sma = mean(abs((error_test.sma/test_ma.ts*100)))

akurasi_test.sma <- matrix(c(SSE_test.sma, MSE_test.sma, MAPE_test.sma))
row.names(akurasi_test.sma)<- c("SSE", "MSE", "MAPE")
colnames(akurasi_test.sma) <- c("Akurasi m = 5")
akurasi_test.sma
```
Perhitungan akurasi menggunakan data uji menghasilkan nilai MAPE yang kurang dari 10% sehingga nilai akurasi ini dapat dikategorikan sebagai sangat baik.

## Double Moving Average (DMA)

```{r}
dma <- SMA(data.sma, n = 5)
At <- 2*data.sma - dma
Bt <- 2/(5-1)*(data.sma - dma)
data.dma<- At+Bt
data.ramal2<- c(NA, data.dma)

t = 1:48
f = c()

for (i in t) {
  f[i] = At[length(At)] + Bt[length(Bt)]*(i)
}

data.gab2 <- cbind(aktual = c(train_ma.ts,rep(NA,48)), pemulusan1 = c(data.sma,rep(NA,48)),pemulusan2 = c(data.dma, rep(NA,48)),At = c(At, rep(NA,48)), Bt = c(Bt,rep(NA,48)),ramalan = c(data.ramal2, f[-1]))
data.gab2

```

### Visualisasi hasil pemulusan DMA
```{r}
ts.plot(data.ts, xlab="Time Period ", ylab="Sales", main= "DMA N=5 Data Retail Sales")
points(data.ts)
lines(data.gab2[,3],col="green",lwd=2)
lines(data.gab2[,6],col="red",lwd=2)
legend("topleft",c("data aktual","data pemulusan","data peramalan"), lty=8, col=c("black","green","red"), cex=0.8)
```

### I. Menghitung nilai keakuratan data latih

```{r}
error_train.dma = train_ma.ts-data.ramal2[1:length(train_ma.ts)]
SSE_train.dma = sum(error_train.dma[10:length(train_ma.ts)]^2)
MSE_train.dma = mean(error_train.dma[10:length(train_ma.ts)]^2)
MAPE_train.dma = mean(abs((error_train.dma[10:length(train_ma.ts)]/train_ma.ts[10:length(train_ma.ts)])*100))

akurasi_train.dma <- matrix(c(SSE_train.dma, MSE_train.dma, MAPE_train.dma))
row.names(akurasi_train.dma)<- c("SSE", "MSE", "MAPE")
colnames(akurasi_train.dma) <- c("Akurasi m = 5")
akurasi_train.dma
```
Perhitungan akurasi pada data latih menggunakan nilai MAPE menghasilkan nilai MAPE yang kurang dari 2% sehingga dikategorikan sangat baik.

### II. Menghitung nilai keakuratan data uji

```{r}
error_test.dma = test_ma.ts-data.gab2[193:240,6]
SSE_test.dma = sum(error_test.dma^2)
MSE_test.dma = mean(error_test.dma^2)
MAPE_test.dma = mean(abs((error_test.dma/test_ma.ts*100)))

akurasi_test.dma <- matrix(c(SSE_test.dma, MSE_test.dma, MAPE_test.dma))
row.names(akurasi_test.dma)<- c("SSE", "MSE", "MAPE")
colnames(akurasi_test.dma) <- c("Akurasi m = 5")
akurasi_test.dma
```
Perhitungan akurasi menggunakan data uji menghasilkan nilai MAPE yang kurang dari 10% sehingga nilai akurasi ini dapat dikategorikan sebagai sangat baik.

### Perbandingan pemulusan SMA dan DMA
Jika dibandingkan antara metode SMA dan DMA, data latih dan data uji pada metode DMA lebih baik digunakan dibandingkan metode SMA pada data berpola trend.
