---
title: "Pertemuan 2"
author: "Megawati Roito Panjaitan"
date: "2023-09-10"
output: html_document
---

```{r setup, include=FALSE}
knitr::opts_chunk$set(echo = TRUE)
```

## 1. Pendahuluan

### 1.1 Library yang digunakan

```{r}
library(dplyr)
library(TTR)
library(forecast)
library(lmtest)
library(orcutt)
library(HoRM)
library(rio)
```

### 1.2 Input data

```{r}
data<-import("https://raw.githubusercontent.com/panjaitanroito/Praktikum-MPDW/main/Pertemuan%202/pertemuan%202.csv")
```

### 1.3 Eksplorasi data

```{r}
View(data)
str(data)
dim(data)
```

```{r}
data.ts <- ts(data$close)
summary(data.ts)

ts.plot(data.ts, xlab="Time Period", ylab="close", 
        main = "Time Series Plot of  Close Stock")
points(data.ts)
```

### 1.4 Model Regresi

```{r}
y<-data$close
x1<-data$open
x2<-data$high
x3<-data$low
model<- lm(y~x1+x2+x3 ,data = data)
summary(model)
```

Berdasarkan output di atas, diperoleh intercept (b0) sebesar 0.0784, b1 sebesar -0.53091, b2 sebesar 0.81799, dan b3 sebesar 0.70703. Dengan masing-masing uji t-parsial penduga parameter memiliki nilai p-value \< 0.05, artinya minimal ada satu variabel yang berpengaruh nyata terhadap model. Model yang dihasilkan adalah $$y_i=0.0784-0.53091x1+0.81799x2+0.70703x3$$ Dengan nilai $R^2$ sebesar 99.48%

## 2. Mendeteksi Autokorelasi

### 2.1 Diagnostik dengan Eksploratif

#### 2.1.1. Plot Residual vs Order

```{r}
sisaan<- residuals(model)
par(mfrow = c(2,2))
plot(model, which=1:2)
hist(sisaan, col="purple", main="Histogram Sisaan")
plot(sisaan,type="o",
     ylab="Sisaan", xlab="Order", main="Sisaan vs Order")
abline(h=0, col='red')
```

Keempat chart di atas diperlukan untuk memeriksa asumsi regresi. Pada plot Sisaan vs Order terlihat pola naik turun yang menunjukkan bahwa sisaan dari galatnya tidak saling bebas atau ada autokorelasi.

#### 2.1.2 ACF dan PACF

```{r}
par(mfrow = c(1,2))
acf(sisaan)
pacf(sisaan)
```

Pada plot ACF dan PACF terlihat bahwa ada garis vertikal di lag tertentu yang melebihi batas garis biru horizontal. Artinya, dapat dikatakan bahwa ada autokorelasi pada model.

### 2.2 Uji Formal

Uji formal dilakukan menggunakan Uji Durbin Watson, dengan hipotesis berikut. 
```{r}
#H0: tidak ada autokorelasi
#H1: ada autokorelasi
dwtest(model)
```

Berdasarkan hasil DW Test, diperoleh nilai DW = 1.7168 dan *p-value* =$0.01753$. Berdasarkan tabel Durbin-Watson diperoleh nilai $DL = 1.7279$ dan $DU = 1.8094$. Nilai DW berada di luar rentang DL dan DU, serta *p-value*\< 0.05 sehingga dapat disimpulkan bahwa tolak H0, artinya cukup bukti untuk mengatakan bahwa terdapat autokorelasi pada taraf 5%. Oleh karena itu, diperlukan penangan autokorelasi. Penanganan yang akan digunakan menggunakan dua metode, yaitu Cochrane-Orcutt dan Hildret-Lu.

## 3. Penanganan Autokorelasi

### 3.1 Metode Cochrane-Orcutt
```{r}
#Penanganan Autokorelasi Cochrane-Orcutt
modelCO<-cochrane.orcutt(model)
modelCO
```

```{r}
#Rho optimum
rho<- modelCO$rho
rho
```

```{r}
#Transformasi Manual
y.trans<- y[-1]-y[-200]*rho 
x1.trans<-x1[-1]-x1[-200]*rho
x2.trans<-x2[-1]-x2[-200]*rho
x3.trans<-x3[-1]-x3[-200]*rho
```

```{r}
#Model transformasi
modelCOmanual<- lm(y.trans~x1.trans+x2.trans+x3.trans)
summary(modelCOmanual)
```
```{r}
#Menguji autokorelasi model transformasi
#H0: tidak ada autokorelasi
#H1: ada autokorelasi
dwtest(modelCOmanual,alternative='two.sided')
```
Berdasarkan hasil di atas diperoleh nilai p-value > 0.05, sehingga tidak tolak H0. Artinya, tidak ada autokorelasi atau terbukti bahwa autokorelasi telah berhasil ditangani menggunakan metode Cochrane-Orcutt.

```{r}
#Transformasi balik
(b0 <- modelCOmanual$coefficients[1]/(1-rho))
(b1<- modelCOmanual$coefficients[2])
(b2<-modelCOmanual$coefficients[3])
(b4<-modelCOmanual$coefficients[4])
```
Setelah dilakukan transformasi balik, diperoleh model regresi baru yaitu: $$y_i= 0.08647215-0.5256894 x_1+0.8363174x_2+0.6825848x_3$$

### 3.2 Metode Hildreth-lu
```{r}
#Penanganan autokorelasi Hildreth-lu
hildreth.lu.func<- function(r, model){
  x1 <- model.matrix(model)[,2]
  x2 <- model.matrix(model)[,3]
  x3 <- model.matrix(model)[,4]
  
  y <- model.response(model.frame(model))
  n <- length(y)
  t <- 2:n
  y <- y[t]-r*y[t-1]
  x1 <- x1[t]-r*x1[t-1]
  x2 <- x2[t]-r*x2[t-1]
  x3 <- x3[t]-r*x3[t-1]
  
  return(lm(y~x1+x2+x3))
}
```

```{r}
#Pencarian rho yang meminimumkan SSE
r <- c(seq(0.1,0.9, by= 0.1))
tab <- data.frame("rho" = r, "SSE" = sapply(r, function(i){deviance(hildreth.lu.func(i, model))}))
round(tab, 4)
```

```{r}
#rho optimal di sekitar 0.1
rOpt <- seq(0.07,0.2, by=0.001)
tabOpt <- data.frame("rho" = rOpt, "SSE" = sapply(rOpt, function(i){deviance(hildreth.lu.func(i, model))}))
head(tabOpt[order(tabOpt$SSE),])
```
```{r}
#Grafik SSE optimum
par(mfrow = c(1,1))
plot(tab$SSE ~ tab$rho , type = "l", xlab = "Rho", ylab = "SSE")
abline(v = tabOpt[tabOpt$SSE==min(tabOpt$SSE),"rho"], lty = 2, col="red",lwd=2)
```
```{r}
#Model terbaik
modelHL <- hildreth.lu.func(0.148,model)
summary(modelHL)
```
```{r}
# Deteksi autokorelasi
dwtest(modelHL, alternative='two.sided')
```
Berdasarkan hasil di atas diperoleh nilai p-value > 0.05, sehingga tidak tolak H0. Artinya, tidak ada autokorelasi atau terbukti bahwa autokorelasi telah berhasil ditangani menggunakan metode Hildreth-lu.

### Simpulan
Setelah dilakukan pendeteksian autokorelasi pada regresi berganda close stock terhadap open stock, high stock, dan low stock menggunakan Uji Durbin Watson ditemukan adanya autokorelasi sehingga diperlukan adanya penanganan. Terbukti bahwa autokorelasi telah berhasil ditangani menggunakan metode Cochrane-Orcutt dan Hildreth-Lu.

