---
title: "Pertemuan 5"
author: "Megawati Roito Panjaitan"
date: "2023-09-26"
output: html_document
editor_options: 
  markdown: 
    wrap: 72
---

## Library

```{r}
library(ggplot2)
library(tsibble)
library(tseries)
library(MASS)
```

## Impor Data

```{r}
data <- rio::import("https://raw.githubusercontent.com/panjaitanroito/Praktikum-MPDW/main/Pertemuan%205/data1.csv")
str(data)
stas <-ts(data$Value)
```

### Plot Time Series

```{r}
plot_stas <- stas |> as_tsibble() |> 
  ggplot(aes(x = index, y = value)) + geom_line() + theme_bw() +
  xlab("Obs") + ylab("Nilai")
plot_stas
mean(stas)
```

Plot deret waktu di atas menunjukkan bahwa data tidak stasioner dalamrataan, ditandai dengan data yang memiliki pola tren.

### Plot ACF

```{r}
acf(stas)
```

Berdasarkan plot ACF, terlihat bahwa plot ACF pada data tersebutcenderung tails off slowly sehingga berdasarkan plot ACF data tidak stasioner dalam rataan.

### Plot ADF

```{r}
tseries::adf.test(stas)
```

$H_0$ : Data tidak stasioner dalam rataan

$H_1$ : Data stasioner dalam rataan

Berdasarkan uji ADF tersebut, didapat p-value sebesar 0.6932 yang lebih besar dari taraf nyata 5% sehingga tak tolak H0 dan menandakan bahwa data tidak stasioner dalam rataan. Hal ini sesuai dengan hasil eksplorasi menggunakan plot time series dan plot ACF.

### Plot Boxcox

```{r}
index <- seq(1:240)
bc = boxcox(stas~index, lambda = seq(-1,4,by=0.01))
```

```{r}
#Nilai Rounded Lambda
lambda <- bc$x[which.max(bc$y)]
lambda
```

```{r}
#SK
bc$x[bc$y > max(bc$y) - 1/2 * qchisq(.95,1)]
```

Gambar di atas menunjukkan nilai rounded value (λ) optimum sebesar 0.1 dan pada selang kepercayaan 95% nilai memiliki batas bawah -0.15 dan batas atas 0.36. Selang tersebut tidak memuat nilai satu sehingga dapat dikatakan bahwa data tidak stasioner dalam ragam.

## Partisi Data

### Bagian 1

```{r}
dt_stas1 <- stas[1:90] |> ts()
mean(dt_stas1)
var(dt_stas1)
```

#### Plot Time Series

```{r}
dt_stas1 |> as_tsibble() |> 
  ggplot(aes(x = index, y = value)) +
  geom_line() + theme_bw() +
  xlab("Obs") + ylab("Nilai")
```

Plot deret waktu di atas menunjukkan bahwa data tidak stasioner dalam rataan, ditandai dengan data berpola tren naik.

#### Plot ACF

```{r}
acf(dt_stas1)
```

Berdasarkan plot ACF, terlihat bahwa plot ACF pada data tersebut cenderung tails off slowly sehingga berdasarkan plot ACF data tidak stasioner dalam rataan.

#### Uji ADF

```{r}
tseries::adf.test(dt_stas1)
```

$H_0$ : Data tidak stasioner dalam rataan

$H_1$ : Data stasioner dalam rataan

Berdasarkan uji ADF tersebut, didapat *p-value* sebesar 0.6043 yang lebih besar dari taraf nyata 5% sehingga rak tolak $H_0$ dan menandakan
bahwa data tidak stasioner dalam rataan. Hal ini sesuai dengan hasil eksplorasi menggunakan plot time series dan plot ACF.

#### Plot Boxcox

```{r}
index <- seq(1:90)
bc = boxcox(dt_stas1~index, lambda = seq(-5,3,by=1))
```

```{r}
#Nilai Rounded Lambda
lambda <- bc$x[which.max(bc$y)]
lambda
```

```{r}
#SK
bc$x[bc$y > max(bc$y) - 1/2 * qchisq(.95,1)]
```

Gambar di atas menunjukkan nilai rounded value (λ ) optimum sebesar -2.89899 dan pada selang kepercayaan 95% nilai memiliki batas bawah
-3.626263 dan batas atas -2.090909. Selang tersebut tidak memuat nilai satu sehingga dapat dikatakan bahwa data tidak stasioner dalam ragam.

### Bagian 2

```{r}
dt_stas2 <- stas[1:170] |> ts()
mean(dt_stas2)
var(dt_stas2)
```

#### Plot Time Series

```{r}
dt_stas2 |> as_tsibble() |> 
  ggplot(aes(x = index, y = value)) +
  geom_line() + theme_bw() +
  xlab("Obs") + ylab("Nilai")
```

Plot deret waktu di atas menunjukkan bahwa data tidak stasioner dalam rataan, ditandai dengan data yang berpola tren naik.

#### Uji ACF

```{r}
acf(dt_stas2)
```

Berdasarkan plot ACF, terlihat bahwa plot ACF pada data tersebut cenderung tails off slowly sehingga dismpulkan bahwa data tidak stasioner dalam rataan.

#### Uji ADF

```{r}
adf.test(dt_stas2)
```

$H_0$ : Data tidak stasioner dalam rataan

$H_1$ : Data stasioner dalam rataan

Berdasarkan uji ADF tersebut, didapat *p-value* sebesar 0.622 yang lebih besar dari taraf nyata 5% sehingga tolak $H_0$ dan menandakan bahwa data tidak stasioner dalam rataan. Hal ini sesuai dengan hasil eksplorasi menggunakan plot time series dan plot ACF.

#### Plot Boxcox

```{r}
index <- seq(1:170)
bc = boxcox(dt_stas2~index, lambda = seq(-2,3,by=1))
```

```{r}
#Nilai Rounded Lambda
lambda <- bc$x[which.max(bc$y)]
lambda
```

```{r}
#SK
bc$x[bc$y > max(bc$y) - 1/2 * qchisq(.95,1)]
```

Gambar di atas menunjukkan nilai rounded value (λ ) optimum sebesar 0.7777778 dan pada selang kepercayaan 95% nilai memiliki batas bawah 0.07070707 dan batas atas 1.48484848. Selang tersebut memuat nilai satu sehingga dapat dikatakan bahwa data stasioner dalam ragam.
